臺灣桃園地方法院民事裁定
111年度消債更字第123號
聲  請  人  
即  債務人  蔡清瑩  

代  理  人  王柯雅菱律師
上列聲請人因消費者債務清理條例事件，聲請更生，本院裁定如
下：
    主  文
債務人蔡清瑩自民國111年6月17日下午5時起開始更生程序。
命司法事務官進行本件更生程序。
    理  由
一、按債務人不能清償債務或有不能清償之虞者，得依本條例所
    定更生或清算程序，清理其債務；債務人無擔保或無優先權
    之本金及利息債務總額未逾新臺幣（下同）1,200萬元者，
    於法院裁定開始清算程序或宣告破產前，得向法院聲請更生
    ；債務人對於金融機構負債務者，在聲請更生或清算前，應
    向最大債權金融機構請求協商債務清償方案，或向其住、居
    所地之法院或鄉、鎮、市、區調解委員會聲請債務清理之調
    解，消費者債務清理條例（下稱消債條例）第3條、第42條
    第1項、第151條第1項定有明文。又按法院開始更生程序之
    裁定，應載明其年、月、日、時，並即時發生效力；法院裁
    定開始更生或清算程序後，得命司法事務官進行更生或清算
    程序，消債條例第45條第1項、第16條第1項前段亦有明文。
二、聲請意旨略以：聲請人現職為居服員，每月薪資約1萬8,000
    元，名下除有1輛汽車以外，尚有3份保單，無擔保或無優先
    權之債務總額則未逾1,200萬元，復未經法院裁定開始清算
    程序或宣告破產，且聲請人於民國110年12月14日向鈞院聲
    請消費者債務清理之調解，但調解不成立，爰聲請更生等語
    。　　
三、經查：
　　㈠關於前置協商之要件：聲請人前於110年12月14日向本院聲
      請消費者債務清理之調解，因無力清償債務而與最大債權
      銀行調解不成立等情，有本院調解不成立證明書附卷可按
      （見本院110年度司消債調字第594號卷第46頁，下稱調解
      卷），堪可採認。　　
　　㈡關於聲請人之債務總額：聲請人陳報其無擔保或無優先權
      之債權人僅有南山人壽保險股份有限公司（見調解卷第8
      頁），依債權人之陳報（見調解卷第37、38頁），其債務
      額為496萬6,988元，本院認應以該金額為其債務總額。　
　　㈢關於聲請人之財產及收入：聲請人名下除有1輛汽車外，尚
      有3份保單，其保單價值準備金共66萬6,478元，有聲請人
      提出之全國財產稅總歸戶財產查詢清單、三商美邦人壽中
      文投保證明、保單帳戶價值一覽表在卷可佐（見調解卷第
      19頁、本院卷第21至23頁）；就收入部分，聲請人稱其須
      照顧父親，故無穩定工作，僅擔任兼職之居服員，每月薪
      資約1萬8,000元等情。且聲請人名下三商美邦人壽之保單
      每年均有利息收入，且逐年增長，有聲請人提出之108年
      度及109年度綜合所得稅各類所得資料清單、收入切結書
      、勞工保險被保險人投保資料表、自願職保被保險人投保
      資料表、111年5月23日陳報狀等件在卷可稽（見調解卷第
      20至25頁、本院卷第17頁），且本院查無聲請人其他收入
      資料，堪認聲請人所陳應屬實在。本院再參酌聲請人109
      年度之上開保單利息收入為7,082元乙節，認其平均每月
      收入應為1萬8,590元〔計算式：（7,082元÷12個月）＋1萬8
      ,000元＝1萬8,590元，元以下四捨五入〕，本院認以該金額
      列計其每月收入為適當，惟待更生程序進行後，仍得依聲
      請人彼時之利息收入所得而為認定。
　　㈣關於聲請人之必要支出：聲請人陳報其每月必要生活費用
      為2萬4,449元（包括：個人必要生活支出1萬8,337元、父
      親扶養費6,112元），業據提出聲請人父親之醫療費用收
      據、全國財產稅總歸戶財產查詢清單、108年度及109年度
      綜合所得稅各類所得資料清單、戶籍謄本、存簿影本等件
      附卷可考（見調解卷第26至28頁；本院卷第25至27、39至
      77頁）。其中聲請人父親患有心臟疾病，名下無財產，現
      亦無工作，每月領有老人年金3,628元，每年領有重陽禮
      金1,500元，三節則領有大同戶政事務所發放之退休人員
      補助款每次2萬1,600元，平均每月領有之除老人年金之補
      助款即為5,525元〔計算式：（1,500元＋2萬1,600元×3）÷1
      2個月＝5,525元〕，另扶養義務人共3人，聲請人之胞妹每
      月支出之扶養費為5,000元等情，亦有其餘扶養義務人之
      戶籍謄本及聲請人父親存簿之匯款紀錄附卷可參（見本院
      卷第29至77頁），堪認聲請人之父親應有受扶養之必要。
      本院審酌一般情形，老年人日常生活較為單純，其支出應
      較普通成年人為低，再以此參諸行政院衛生福利部所公布
      111年度桃園市每人每月最低生活費1萬5,281元，本院認
      以此金額為聲請人父親每月所需之生活費用為適當，且依
      前開存簿所載，聲請人之胞妹每月已支出扶養費為5,000
      元，故認聲請人與其胞弟每月應支出父親之扶養費為564
      元〔計算式：（1萬5,281元－5,525元－3,628元－5,000元）÷
      2人＝564元〕，逾此部分即屬不能准許；本院再審酌桃園市
      111年度平均每人每月最低生活費、聲請人之經濟及上開
      家庭狀況等情，認聲請人陳報之其餘金額尚屬適當，是聲
      請人每月必要生活費用應以1萬8,901元列計（計算式：1
      萬8,337元＋564元＝1萬8,901元）。　
　　㈤聲請人現每月所得收入約為1萬8,590元，扣除其必要支出1
      萬8,901元後，每月無餘額（計算式：1萬8,590元－1萬8,9
      01元＝－311元）。而聲請人現年63歲（48年次），距勞工
      強制退休年齡（65歲），尚約2年，是審酌聲請人目前之
      收支狀況，及積欠債務之利息或違約金仍在增加中等情況
      ，堪認聲請人之收入及財產狀況，有藉助更生制度調整其
      與債權人間權利義務關係之必要，自應許聲請人得藉由更
      生程序清理債務。　
四、綜上所述，聲請人係消費者，已達不能清償債務之程度，經
    消費者債務清理調解不成立，足堪認定無誤。此外，本件復
    查無消債條例第6條第3項、第8條或第46條各款所定應駁回
    更生聲請之事由。從而，本件聲請，於法有據，應予准許，
    並依同條例第16條第1項規定，命司法事務官進行更生程序
    。
五、末以本院雖裁定准許開始更生程序，俾使聲請人得以重建經
    濟生活，惟本裁定不生免責效力，須聲請人於更生程序中與
    債權人協定更生方案，並持續履行，始能依消債條例第73條
    免責，附此敘明。　　　　
中　　華　　民　　國　　111 　年　　6 　　月　　17　　日
                  民事第二庭    法　官　張震武
以上正本係照原本作成。　　　　　　　　　
本件裁定不得抗告。
本裁定業已民國111年6月17日下午5時於公告。
中　　華　　民　　國　　111 　年　　6 　　月　　17　　日
                                 書記官  陳𥴡濤